臺灣基隆地方法院民事判決　八十八年度訴字第一五○號
　　原　　　告　丙○○
　　　　　　　　丁○○
　　　　　　　　葉民文
　　法定代理人　戊○○
　　　　　　　　乙○○
右當事人間請求履行契約事件，本院判決如左：
    主    文
原告之訴及假執行之聲請均駁回。
訴訟費用由原告負擔。
    事    實
甲、原告方面：
一、聲明：
  (一)請求判令被告福得營造有限公司（下稱福得公司）與被告甲○○應共同將原告委
    建之基隆市○○路一一二巷二○號五層樓店舖集合住宅，依基隆市政府核准之建
    築執照修復完工取得住用使用執照及水電設備，並交付原告。
  (二)請求判令被告福得公司及乙○○應連帶給付或甲○○即澤興建築師事務所應自八
    十八年六月五日起至第一項行為完竣日止，按月給付原告新臺幣（下同）三仟元
    。被告福得公司及乙○○或甲○○即澤興建築師事務所之任何一方就本項給付向
    原告二人為清償後，他方就該清償之範圍內免再為給付。
  (三)請求判令被告福得公司及甲○○即澤興建築師事務所應共同依建築法規定為本件
    建築執照基隆市政府核發八十六基府工建字第○一一七○號（下稱系爭建造執照
    ）申請展期、申請使用執照、完竣工程等協同用印行為。
　(四)就第二項之請求，願供擔保，請准宣告假執行。
二、陳述：
　(一)原告與被告福得公司於八十七年四月十日就基隆市○○路一一二巷二○號簽訂承
    攬五樓房屋新建工程契約（下稱系爭新建工程契約），約定由被告福得公司承造
    ，並由被告邱富城擔任該新建工程之保證人，另委由被告甲○○承攬設計規劃工
    作及監造系爭新建工程。系爭新建工程於八十七年五月五日開工准予備查，約定
    竣工期限十三個月即至八十八年六月五日止，詎起造至第五層時整棟發生傾斜，
    經鑑定結果該瑕疵係可歸責於被告福得公司及甲○○所致，爰依民法第四百九十
    五條第一項規定、保證契約及不真正連帶債務之法律關係，請求如聲明第一、二
    項所示。另系爭建造執照已逾期，依建築法規有關辦理展期及完竣工程取得使用
    執照等均須由承造人福得公司及監造人甲○○為用印具名申請辦理，始得完成，
    爰請求如聲明第三項所示。
  (二)被告福得公司為營造廠，其施工中對施作標的物之行為除依約履行外，並負有符
    合法令規章之義務，自不得以契約書第十條有關圖說與現場情狀不一致之規定，
    為其免責之依據。又被告等在系爭新建工程施作時既有派駐人員在工地現場，對
    系爭建物之傾斜於發生時當已知悉，被告變更施作並未告知原告，亦未主動說明
    ，原告是經由鄰居通知始知傾斜事而與被告乙○○聯繫，仍未獲被告等明確表示
    有應為如何施作與補救，在協調中被告等均稱其等無過失責任，拒絕對施工中發
    生傾斜事負施作扶正或重建，自不適用民法第四百九十三條第一項定期請求修補
    之規定。且被告福得公司對施工造成傾斜後所須之強力灌漿費用仍稱應由原告支
    付，足見係被告福得公司拒絕修補，而非原告不讓福得公司繼續進場施作。
三、證據：提出工程總價一百萬之工程合約（下稱第一份工程合約）、工程總價一百
    九十萬之工程合約（下稱第二份工程合約）、基礎鑽探試驗報告書、基隆市五樓
    建物傾斜原因評估及相關事項說明建議，並聲請命行鑑定系爭新建工程建物（下
    稱系爭建物）瑕疵之原因、可否修復、修復之方式及所需費用。
乙、被告方面：
一、被告福得營造有限公司（下稱福得營造）部分：
  (一)聲明：如主文第一項所示。
  (二)陳述：
  1.系爭新建工程係原告自行請建築師設計完成領得建造執照後，始與被告訂立工程
    合約，由被告承造。被告遵照合約所定，在原告所聘建築師監造下，依原告交與
    之設計圖樣及施工說明而施工建築，既未偷工減料，亦無違誤情形，工程每一階
    段均經建築主管官署查驗相符，一切符合合約與法令所定，施工毫無瑕疵。且系
    爭建物係因地基下陷致生傾斜，並於建造至第五樓時始突然發生，該基地可能下
    陷之事，原告既未預為警告，顯非參與設計之被告所能得知，更非於開工後即能
    發現，被告對系爭建物之傾斜，毫無過失可言。況工程合約第十條亦明定，在工
    程進行時間，如發生特殊情況與圖說不一致，或原設計有錯誤或遺漏時，或地質
    有變動時，其責任概由原告負責解決，是系爭建物無論出於地基下陷、設計錯誤
    或遺漏，均應由原告負責，而不可歸責於被告。且發生傾斜後，被告即立刻向建
    築師即被告甲○○反應，並應原告之請，由被告乙○○打樁灌漿緩和傾鈄，施工
    過程並無瑕疵。
  2.原告堅持要拆除，並要被告負擔補正之所有費用，顯不合理。若原告給付未付之
  　工程款及灌漿費用，被告即願意繼續施工。
  (三)證據：提出系爭建造執照、工程紀錄查驗單、第二份工程合約、基隆市五樓建物
    傾斜原因評估及相關事項說明建議。
二、被告乙○○部分：未於最後言詞辯論期日到場，惟據其前到場及準備書狀所為陳
    述略以：
  (一)聲明：如主文第一項所示。
  (二)陳述：除與被告福得公司陳述1.部分相同外，補稱：其有作保證人，但其並無責
    任，不願負賠償之責。
三、被告甲○○即澤興建築師事務所（下稱被告甲○○）部分：
  (一)聲明：原告之訴駁回。
  (二)陳述：
  1.被告為系爭建物建造執造之設計監造人，應為該執照之全體起造人個別依法負責
    任，而該建造執照共有三名起造人，原告丙○○、丁○○僅為部分起造人，不足
    代表全體訴訟，且其請求範圍亦僅能就其總工程實際已支付款之應有部分比例計
    算。又原告於訴訟進行中一再變更訴之聲明，就此部分原告不同意所為訴之變更
    ，且原告一再變更當事人，已違背民事訴訟法第二百五十四條當事人恒定原則。
  2.被告非系爭新建工程合約之契約當事人，亦非保證人，不受該契約之約定，被告
    僅接受房屋起造人之委託設計並代辦建造執照，若有任何請求亦應依據委託契約
    之賠償責任約定。且系爭建物傾斜之原因係因承造人與鄰房間之基礎施作未依照
    設計圖留設四公分間距，致基礎土壤不均等密實沉陷現象所致，臺灣省建築師公
    會基隆市辦事處（下稱基隆市辦事處）鑑定報告雖謂被告應負設計上責任，然鑑
    定人未具土壤力學與基礎工程學專業能力，所為鑑定欠缺正確性與公信力。而系
    爭建物既有之傾斜度應屬輕微，尚有補救改善之道，若基礎土壤經過密實沉陷達
    一定程度穩定後或加作基礎土壤之地質改良後不再繼續沉陷，即屬安全程度。詎
    原告就尚屬於施工期中發生之瑕疵，不與被告等協商補救安全施工之後續工作，
    亦未再支付後續之工程款與監造費用，即於施工未屆完工交屋前，立即中止承包
    商繼續施工，並以部份瑕疵為由提起本訴，顯無理由。又被告實際所收取之監造
    費用（含鑽探地層費）未如原告所稱達十八萬元，且收取之監造費用，僅負責執
    照規定期限內之施工範圍之監造責任，現系爭建物之建造執照已逾期，不得繼續
    施工或加高建築完成，更不得請領使用執照，僅能就其前已施工之瑕疵作改善及
    作妥安全措施，況使用執照辦理之申請及水電設備本非被告受委託事項，被告自
    無代為辦理之義務。另原告中止施工未再給付工程款，系爭新建工程無以完成，
    使用租金無所附麗。
  (三)證據：提出第一、二份工程合約、房屋鑑定告書內容檢討、照片、鑑定人及被告
    甲○○學歷資料、基礎結構平面圖、一樓平面圖、臺灣省建築師公會鑑定委員會
    分區審查辦法、臺灣省建築師公會縣市辦事處辦事細則、公會章程，並聲請傳訊
    鑑定人及函請鑑定委員會派員說明本件責任歸屬及責任範圍。
丙、本院依職權訊問鑑定人王濱、李天河。
    理    由
壹、程序方面：
一、按當事人恒定原則係指當事人於訴訟繫屬中縱將為訴訟標的之法律關係移轉於第
    三人，於訴訟無影響而言（民事訴訟法第二百五十四條第一項參照）。本件原告
    丙○○及丁○○之共同訴訟代理人任兵律師於訴訟中雖將原告丁○○部分撤回，
    惟原告等並未授與該訴訟代理人特別代理權（參卷附委任狀），故此撤回不生效
    力，原告丁○○之訴乃存在，並無撤回又追加之情事，且原告等亦未將訴訟標的
    之法律關係移轉於第三人，被告甲○○所辯本件原告丁○○部分撤回後，又予增
    列，有違當事人恒定原則云云，容有誤會。又本件承攬建築設計及委託監工之法
    律關係，縱係存在於全體起造人即原告丙○○、丁○○、訴外人黃淑娟與被告甲○○間，惟原告等提起本訴，並非固有必要共同訴訟，亦即並無該三人須一同起
    訴或被訴之必要，是原告丙○○、丁○○主張其等有給付請求權，並對主張有義
    務之人即被告甲○○起訴，即為適格之當事人，與其等是否得受領全數給付，尚
    屬二事，被告甲○○辯稱原告等僅為部分起造人，不足代表全體訴訟云云，亦有
    誤解。
二、次按訴狀送達後，原告不得將原訴變更或追加他訴，但請求之基礎事實同一者，
    不在此限，民事訴訟法第二百五十五條第一項第二款定有明文。所謂請求之基礎
    事實同一，係指變更之訴與原訴之主要爭點有其共同性，各請求利益之主張在社
    會生活上可認為同一或關連，而就原請求之訴訟及證據資料，於審理繼續進行在
    相當程度範圍內具有同一性或一體性，得期待於後請求之審理予以利用，俾先後
    兩請求在同一程序得加以解決，避免重複審理，進而為統一解決紛爭者，即屬之
    （最高法院九十年度臺抗字第二號裁定意旨參照）。查本件原告原起訴起求被告
    等將系爭新建房屋拆除重建，並請求賠償一百九十萬元之損害及其法定遲延利息
    ，嗣於訴訟中改為請求被告等將系爭新建房屋依基隆市政府核准之建築執照修復
    完工，取得使用執照及水電設備後，交付原告；若被告等不履行修復完工等行為
    ，則請求原告自行延攬第三人為之所須支付之費用，其後又將前揭修復完工之請
    求對象改為被告福得公司與被告甲○○共同為之，且將聲明第二項改為請求被告
    福得公司與被告乙○○連帶賠償原告四十萬元及其法定遲延利息；被告甲○○應
    賠償原告十五萬元及其法定遲延利息。嗣又將損害賠償部分改為被告等應連帶給
    付原告四十四萬及其法定遲延利息，並增加被告等應自九十年二月七日起至修復
    完工止，按月連帶給付三千元，最後又改為如事實欄原告方面聲明所示，已涉及
    訴之變更及追加，雖被告甲○○不同意此變更及追加，惟原訴及其後變更或追加
    之訴之請求皆源於相同承攬之法律關係，且均以被告等施工或設計有瑕疵，致系
    爭新建房屋傾斜為其主張事實，就原請求之訴訟及證據資料，得期待於變更或追
    加之訴審理時予以利用，參照前揭說明，原告所為訴之變更及追加，於法尚無不
    合，先予敘明。
三、被告乙○○經合法通知，未於言詞辯論期日到場，核無民事訴訟法第三百八十六
    條各款所列情形，爰依原告聲請，由其一造辯論而為判決。
貳、實體方面：
一、原告主張：其等委由被告甲○○承攬設計規劃工作及監造系爭新建工程，並於八
    十七年四月十日與被告福得公司簽訂系爭新建工程契約，約定由被告福得公司營
    造系爭建物，並由被告邱富城擔任該新建工程之保證人。系爭新建工程於八十七
    年五月五日開工准予備查，約定竣工期限至八十八年六月五日止，詎起造至五層
    時發生傾斜，經鑑定結果該瑕疵係可歸責於被告福得公司及甲○○所致等情，依
    承攬契約、保證契約及不真正連帶債務之法律關係，求為命如聲明第一、二項所
    示之判決。另系爭建物建造執照已逾期，依建築法規有關辦理展期及完竣工程取
    得使用執照等均須由承造人福得公司及監造人甲○○為用印具名申請辦理，始得
    完成，爰請求如聲明第三項所示。
二、被告福得公司及乙○○則以：系爭新建工程係原告自行請建築師設計完成領得建
    造執照後，始與被告福得公司訂立工程合約，並由被告乙○○擔任保證人。其等
    遵照合約所定，在原告所聘建築師監造下，依原告交與之設計圖樣及施工說明而
    施工建築，既未偷工減料，亦無違誤情形，工程每一階段均經建築主管官署查驗
    相符，一切符合合約與法令所定。系爭建物係於建造至第五樓始突然發生地基下
    陷致生傾斜，該基地可能下陷之事，原告既未預為警告，顯非參與設計之被告二
    人所能得知，更非於開工後即能發現，其等對系爭建物之傾斜無過失可言。況工
    程合約第十條亦明定，在工程進行時間，如發生特殊情況與圖說不一致，或原設
    計有錯誤或遺漏時，或地質有變動時，其責任概由原告負責解決，是系爭建物之
    傾斜不可歸責於被告。且發生傾斜後，其等即立刻向被告甲○○反應，並應原告
    之請，由被告乙○○打樁灌漿緩和傾鈄，施工過程並無瑕疪等語；被告甲○○另
    以：其僅接受房屋起造人之委託設計並代辦建造執照，若有任何請求應依據委託
    契約之賠償責任約定，而非依系爭新建工程合約請求。且系爭建物傾斜之原因係
    因承造人與鄰房間之基礎施作未依照設計圖留設四公分間距，致基礎土壤不均等
    密實沉陷現象所致，非其設計上瑕疵所致，鑑定人未具土壤力學與基礎工程學專
    業能力，所為鑑定報告謂其須負設計上責任欠缺正確性與公信力。另系爭建物既
    有之傾斜度應屬輕微，尚有補救改善之道，若基礎土壤經過密實沉陷達一定程度
    穩定後或加作基礎土壤之地質改良後不再繼續沉陷，即屬安全程度。詎原告就尚
    屬於施工期中發生之瑕疵，不與被告等協商補救安全施工之後續工作，亦未再支
    付後續之工程款與監造費用，即於施工未屆完工交屋前，立即中止承包商繼續施
    工，並以部分瑕疵為由提起本訴，顯無理由。又其實際所收取之監造費用（含鑽
    探地層費）未如原告所稱達十八萬元，且收取之監造費用，僅負責執照規定期限
    內之施工範圍之監造責任，現系爭建物之建造執照已逾期，不得繼續施工或加高
    建築完成，更不得請領使用執照，僅能就已施工之瑕疵作改善及作妥安全措施，
    且使用執照辦理之申請及水電設備本非其受委託事項，自無代為辦理之義務。另
    原告中止施工未再給付工程款，系爭新建工程無以完成，使用租金無所附麗等語
    ，資為抗辯。
三、查系爭新建工程係由被告甲○○承攬設計規劃工作及監造，原告丙○○並於八十
    七年四月十日與被告福得公司簽訂系爭新建工程契約，約定由被告福得公司營造
    系爭建物，並由被告邱富城擔任該新建工程之保證人。系爭新建工程於八十七年
    五月五日開工，規定竣工期限至八十八年六月五日止，詎起造至第五層時整棟發
    生傾斜之事實，為兩造所不爭，並有工程合約、系爭建造執造、工程紀錄查驗單
    在卷可稽，以及臺灣省建築師公會基隆市辦事處鑑定報告書（下稱基隆辦事處鑑
    定報告書）及中華民國建築技術學會鑑定報告書所附照片可按，堪信為真實。
四、原告主張被告福得公司與被告甲○○承攬之工作有瑕疵，應負依系爭建造執照修
    復完工及取得使用執照交付原告之責任，為被告二人所否認，並以前揭情詞作為
    抗辯。茲就被告福得公司與被告甲○○應否負此責任，分述如下：
  (一)被告福得公司部分
  1.按債權的請求權於契約成立後，如確因事故致契約目的不能達成，則契約標的之
    基本要素既經消滅，屬契約標的嗣後陷於給付不能，債權人只能依合意變更契約
    內容或另循其他法律依據（關係）請求，若仍向債務人為履行契約標的給付不能
    之請求，應認為其請求無理由（參閱最高法院八十二年度臺上字第一四三二號判
    決）。又按所謂給付不能係指債務人應為之給付，不能依債務本旨實現之意，不
    僅指物理上或邏輯上不能給付，凡依社會觀念其給付已屬不能亦包括在內（二十
    二年上字第三一八○號判例意旨參照），即若給付違反法律強行規定或在法律解
    釋上發生矛盾者之法律上不能亦包括在給付不能之概念內。再按建造執造已逾核
    定建築期限，承造人因故未能如期完工時，得申請展期，但以二次為限，每次不
    得超過六個，逾期執照作廢，建築法第五十三條第二項定有明文。本件被告福得
    公司與原告簽訂系爭新建工程契約，約定完成系爭建物之營造，核其契約性質應
    屬承攬契約，是被告福得公司對其承攬工作之瑕疵即系爭建物所造成之傾斜，固
    負有無過失之瑕疵擔保責任，而有修復之義務（民法第四百九十三條第一項規定
    參照），且依約負有依系爭建造執照核發之內容完成系爭建物之建造之義務。然
    系爭建物之建造，已因土壤不均勻沈陷致發生傾斜，即使決定以修復方式為之，
    其技術細節仍賴另請專業技師及廠商辦理（見基隆辦事處鑑定報告書第五頁），
    已非單由被告福得公司僅按原契約設計圖施工修復所能完成，換言之，系爭契約
    定作物已非被告福公司所能獨力完成。況系爭建造執照係於八十六年十月二十九
    日核發，核定建築期限為開工之日期起十三個月內，有系爭建造執造在卷可稽，
    而系爭新建工程係於八十七年五月五日開工，故自八十八年六月六日起即逾系爭
    建造執造所定之建築期限，期間承造人既未申請展期，依前揭建築法規定，系爭
    建造執照於是時起即作廢，系爭建物目前已處於違章建築之狀態，故本件修復完
    工，勢必重新請領建造執照始能完成。惟重新請領建造執造時，建築物配置須符
    合八十六年十一月十八日增訂之建築技術規則第二百六十三條規定：「建築基地
    應自建築線或基地內通路邊退縮設置人行步道，其退縮距離不得小於一點五公尺
    ：：：」，將使基地可供規劃設計之正面寬度自原有之三點五三公尺，縮減至二
    點零三公尺，有中華民國建築技術學會九十年十二月二十四日（九○）鑑字第六
    三八號鑑定報告書可參。綜上所述，本件原告請求被告福得公司就系爭建物依系
    爭建造執造修復完工取得住用使用執照及水電設備部分，已因受法律上之限制處
    於契約標的嗣後陷於不能之狀態即目的不能到達，自難准許。
  2.原告雖主張系爭已逾期之建造築造仍得依法展期，並請求判令被告福得公司及被
    告甲○○依建築法規定為本件建築執照申請展期、申請使用執照、完竣工程等協
    同用印行為。惟展期，須在建造執照之有效期間內始得為之，若建造執照已逾期
    ，依法即作廢，就已作廢之建造執照自無展期可言，故原告此部分之請求，自屬
    無據。且縱認系爭建造執造得申請展期，惟按請求命債務人為一定之意思表示者
    ，乃必俟債務人表示意思後，其因債務人意思表示，所應生之一切法律上效果即
    得發生，如所有權移轉登記即是，若此意思表示無法實現債權人之請求，縱判決
    確定仍無法以法律擬制使意思表示發生一定法律效果。換言之，若所請求之債務
    人意思表示，為無從發生一定之法律效果者，縱使判決確定仍無強制執行法第一
    百三十條之適用。依前述建築法第五十三條第二項規定，此展期必須有正當理由
    並以原建造執造無須修改，即得完成建築，始得由承造人申請展期。而系爭建物
    縱無須拆除，僅以補正或扶正之方式即可無安全疑慮，就已施作部分有傾斜事實
    及其補正或扶正工程觀之，已生主要構造、位置、高度、面積與原核定工程圖樣
    及說明書不符之情事，依建築法第六十一條之規定，監造人即被告甲○○應分別
    通知承造人及起造人修改，其未依照規定修改者，應即申報該主管建築機關處理
    。足見本件系爭建築之補正或扶正工程，須待系爭建造執照依法定程序為修改，
    並經主管機關核可後，始能進行，原告所為被告意思表示之請求，非如不動產所
    有權人之所有權移轉登記，得逕行以意思表示直接發生一定之法律效果，故原告
    此部分之請求，即無法准許。
  (二)被告甲○○部分
    查本件被告甲○○係負責系爭新建工程之建築設計及監工，業如前述，故其承攬
    之標的即工作物乃建築設計，而非系爭建物，縱其設計有瑕疵，所應修補者亦係
    所為之建築設計，對非其承攬之系爭建物，被告甲○○自不負修補責任，原告請
    求被告甲○○將系爭建物修復完工，即屬無據。況原告此部分請求屬給付不能，
    已如前述，是縱被告甲○○對系爭建物須負修復完工之責，其請求亦不應准許。
    又原告請求被告甲○○為前揭申請展期、使用執照部分，本院亦已說明如前述，
    在此不復贅述，附此敘明。
五、原告另主張被告福得公司與被告甲○○所承攬之工作，因可歸責於渠等之事由致
    生瑕疪，使其自約定竣工期限起受有每月相當於租金三千元之損害，應由被告福
    得公司、保證人即被告乙○○與被告甲○○負不真正連帶責任等情，亦為被告等
    所否認，並均以其等並無可歸責之事由作為抗辯。按因可歸責於承攬人之事由，
    致工作發生瑕疵者，定作人除依前二條之規定，請求修補或解除契約，或請求減
    少報酬外，並得請求損害賠償，民法第四百九十五條第一項定有明文。經查：
  (一)被告福得公司部分
　　系爭新建工程係原告自行委請被告甲○○設計完成領得建造執照後，始與被告福
    得公司訂立工程合約，乃兩造所不爭之事實，而被告福得公司依系爭新建工程契
    約所負之責即係依原告交與之設計圖樣及施工說明書施工，完成系爭建物之建築
    ，被告福得公司所完成之每一樓板建築既經建築主管官署查驗相符，未發現有偷
    工減料之情形，有工程紀錄查驗單在卷可稽，且依基隆市辦事處就系爭建物所為
    房屋傾斜鑑定報告書所載，系爭建物發生單側傾斜係屬土壤不均勻沉陷所致，其
    主要原因有三，一因基地地表沉泥部分未經夯實或地質改良，二因基地右側建築
    物未設地下室，對附近土壤有壓密作用，左側為巷道，對土壤無壓密作用，造成
    左側土壤相對鬆軟，三因標的物左右之中心軸矩較前後之中心軸矩小，故建物較
    易左右旋轉，而非前後旋轉，當建築物達一定重量時，左側土壤相對軟弱，建物
    於該處沉陷，造成建物向左傾斜。足見系爭新建工程瑕疵之原因，係因基地沉泥
    部分未經夯實或地質改良、土壤缺乏壓密作用，且左側土壤相對軟弱，造成土壤
    不均勻沉陷所致，並非承造人未按設計圖施工或偷工減料所致，自難認被告福得
    公司就系爭建物傾斜之瑕疵有何可歸責之事由。雖依一般建築施工說明書有關加
    打基樁部分規定：「如基礎開挖後發現部分土質鬆軟時，應即報請建築師決定加
    深，擴大基礎或加打基樁：：：」，惟何謂土質鬆軟，乃一不確定概念，承造人
    既非專業土木或基礎結構技師，亦非建築師，如何判定而加以告知，已有疑義，
    且系爭工作物之瑕疪既非單純土質鬆軟所致，縱被告福得公司於發現土質鬆軟時
    ，有報請建築師決定加深、擴大基礎或加打基樁，亦無法阻止系爭建物傾斜之發
    生，故被告福得公司縱有未於發現部分土質鬆軟時，為前揭行為，亦與本件瑕疵
    之發生無相當因果關係，尚難認系爭建物傾斜之瑕疵係可歸責於被告福得公司，
    而令其負瑕疵所生之損害賠償責任。
　(二)被告乙○○部分
　　按保證債務之存在，以主債務之存在為前提，主債務若不存在，保證債務當失其
    存在。本件被告福得公司即主債務人既不負損害賠償之責，業如前述，基於保證
    契約之從屬性原則，保證人即被告乙○○，自無代負損害賠償責任之可言。
  (三)被告甲○○部分
    依基隆辦事處鑑定報告所載：「：：：設計建築師對標的物基礎結構設計，並未
    嚴密考慮，當鑽探報告顯示基地土壤可能有承載力不足現象時，即應適時加深基
    礎型式或建議改良地質」，足見被告甲○○承攬系爭新建工程建築設計所完成之
    設計圖有基礎結構設計上之瑕疵，且具有可歸責之事由，依前揭法文規定，其固
    負損害賠償之責。惟損害賠償，應以填補債權人所受損害及所失利益為限，此觀
    之民法第二百一十六條第一項規定自明。所謂「所失利益」即消極之損害，謂倘
    若無責任原因之事實，即能取得此利益，因有此事實發生，致無此利益可得，是
    為所失利益，其範圍依民法第二百一十六條第二項規定，係指依通常情形，或依
    已定之計劃、設備或其他特別情事，可得預期之利益，視為所失利益。且所謂可
    預期之利益並非指僅有取得利益之希望或可能，須具有客觀的確定性始可。本件
    原告請求自規定完工期限起至修復完工取得使用執照及水電止，每月相當於租金
    三千元之損害，乃專就所失利益為請求，不及所受損害，自須就其有何依已定之
    計劃、設備或其他特別情事，可得預期之利益負舉證責任，原告既未提出其有何
    出租之計劃或已與他人訂立租賃預約之情事，且本件已無法修復完工業如前述，
    其可得預期之利益已失其客觀確定性，依前揭說明，原告此部分之請求，本院自
    無從准許。至於被告為特殊專業資格職權建築師，提供特殊專門知識及技能以獲
    取報酬，於訂約、履行契約中，本應有高度注意義務，是否有違反資訊開示、說
    明義務、建言指導等義務致應負損害賠償責任，已非屬原告本件訴訟所主張原因
    事實，本院自無須就此為判斷，附此敘明。
六、綜上所述，原告依承攬契約、保證契約及不真正連帶債務之法律關係，求為命被
    告等為如其聲明第一至三項所示行為或給付之判決，為無理由，應予駁回。原告
    之訴既經駁回，其假執行之聲請亦所附麗，應併予駁回。
七、兩造其餘攻擊、防禦方法與舉證，核與本件判決不生影響，爰不予一一論述，附
    此敘明。
參、結論：本件原告之訴為無理由，依民事訴訟法第三百八十五條第一項前段、第七
    十八條，判決如主文。
中　　　華　　　民　　　國　　九十一　　年　　　五　　　月　　　三　　　日
~B臺灣基隆地方法院民事庭
~B審判長法　　　官
~B　　　法　　　官
~B　　　法　　　官
得上訴。
